臺灣高等法院臺南分院刑事判決
　　　上　訴　人
　　　即　被　告　丙　○　○
　　　選任辯護人　賴　鴻　鳴　律師
右上訴人因毒品危害防制條例案件，不服中華民國八十九年十一月十六日臺灣臺南地
方法院八十九年度訴字第三三七號第一審判決（起訴案號：臺灣臺南地方法院檢察署
八十九年度偵字第九五一、九五二、三一八六號），提起上訴，判決後，經最高法院
第二次發回更審，本院判決如左：
      主      文
原判決關於丙○○部分撤銷。
丙○○無罪。
      理      由
一、公訴意旨略以：丙○○向乙○○（綽號阿南、進哥或阿發，未據起訴）及黃國展
    （經本院九十三年度上更(一)字第一四號，判處有期徒刑四年六月確定）購得第二
    級毒品安非他命後，乃基於意圖營利而販賣第二級毒品安非他命之概括犯意，自
    民國（下同）八十八年十二月間起，至八十九年一月七日止，在台南市○○路長
    榮世界附近，以每包新台幣（下同）五千元、二千元或一千元不等價格，非法販
    賣安非他命給予甲○○多次。嗣於八十九年一月六日晚上七時廿五分許，甲○○
    （業經判處有期徒刑一年確定）與林殷盛駕駛ＵＮ—二九二二號小客車，行至國
    道一號北向三一三公里「新市收費站」，因形跡可疑，為國道公路警察局第五警
    察隊查獲，並扣得甲○○轉讓予林殷盛持有安非他命一小包（淨重○‧五四公克
    ，包裝重○‧三五公克）。嗣經甲○○供出毒品來源，並配合警方以丙○○所使
    用0000000000號行動電話，連繫丙○○，表示欲購買安非他命，經約
    定地點，在台南巿大同路與府連路口統一超商前見面，旋於八十九年一月七日凌
    晨一時廿分許，當丙○○抵達約定地點時，立即為警查獲，並自丙○○所駕駛Ｔ
    ＬＷ—四一三號機車置物箱內，扣得安非他命五小包（計淨重四‧四一公克、包
    裝重一‧五五公克）。因認被告丙○○涉有毒品危害防制條例第四條第二項販賣
    第二級毒品罪嫌云云。
二、按犯罪事實，應依證據認定之，無證據不得認定犯罪事實；又不能證明被告犯罪
    或其行為不罰者，應諭知無罪判決，刑事訴訟法第一百五十四條第二項、第三百
    零一條第一項，分別定有明文。又事實之認定，應憑證據，如未能發現相當證據
    ，或證據不足以證明，自不能以推測或擬制方法，作為裁判基礎（最高法院四十
    年台上字第八六號判例參照）。且認定犯罪事實，所憑證據，雖不以直接證據為
    限，間接證據，亦包括在內，然無論直接證據或間接證據，其為訴訟上證明，須
    於一般人均不致有所懷疑，而得確信其為真實程度者，始得據為有罪認定，倘其
    證明尚未達到此一程度，而有合理懷疑存在，致無從為有罪確信時，即應諭知被
    告無罪（最高法院七十六年台上字第四九八六號判例參照）。
三、本件公訴人認被告丙○○涉有右揭販賣第二級毒品安非他命罪，無非以：(一)甲○○於第一次警訊供稱，毒品是向綽號「進哥」男子購買，其行動電話為0000
    000000號云云。(二)而該0000000000號行動電話，適為丙○○所
    使用，業據被告丙○○供述無訛。(三)證人林殷盛偵查中供稱，被抓前約一星期，
    其與甲○○一起向丙○○購買毒品等語。(四)丙○○已於八十九年一月六日晚上十
    一時許，在台南市○○路向「阿南」購得安非他命，迄至八十九年一月七日凌晨
    一時廿分許，前往與甲○○約定超商時，已經過二個多小時，顯非剛買安非他命
    回來經過超商。(五)並有丙○○所攜帶欲販賣給甲○○五小包安非他命扣案等情，
    為其主要論據。訊據上訴人即被告丙○○供承，於右揭時地，攜帶扣案毒品安非
    他命五小包，然堅詞否認有右述販賣安非他命犯行，辯稱：扣案安非他命是向「
    阿南」買來，要帶回去自己吸食等語。經查：
  (一)證人甲○○證詞部分
  1.證人甲○○於八十九年一月六日晚上九時許，在第一次警訊固供稱：我是向一名
    綽號「進哥」男子購買安非他命，他住在台南市○○地○道附近，聯絡電話為0
    000000000號，交易時他也在附近，我可以找他出來等語（詳警卷(一)二
    、三頁）。而本件被告丙○○所以為警查獲，係因證人甲○○先撥打00000
    00000號行動電話，聯繫丙○○後，約在台南市○○路與府連路口統一超商
    前見面，再由警員在上址查獲丙○○，並在丙○○所駕駛機車置物箱內，扣得安
    非他命五小包（淨重四‧四一公克、包裝重一‧五五公克），而被告丙○○亦坦
    承該行動電話為其所使用，扣案安非他命五小包為其所有等情無訛。
  2.然查：(1)證人甲○○於八十九年一月七日上午十一時卅分許，在第二次警訊即供
    稱：我在第一次筆錄所說「進哥」應該是「振哥」，不是進步的「進」，警方所
    提供相片（指丙○○，詳警卷(一)十頁），是叫「阿得」，他只是轉手拿安非他命
    給我而已，現在警方另外提供相片（指乙○○，詳警卷(一)九頁）才是真正賣安非
    他命給我的人等語（詳警卷(一)四頁背面）。查被告丙○○係因證人甲○○供出，
    始為警查獲，依此，證人甲○○自無再為圖免丙○○刑責，而虛偽供述丙○○並
    非販賣毒品給伊之人；且證人甲○○自八十九年一月六日晚上七時廿五分許，為
    警查獲後，迄八十九年一月七日中午十二時五十五分許，甲○○為警解送管轄地
    方法院檢察署時，警方前後共對甲○○製作過二次警訊筆錄，期間證人甲○○並
    未與丙○○有所接觸（詳一三二號偵查卷四二頁背面），證人甲○○自無受丙○○請託，進而更改其供述之可能；再者因警方對甲○○製作第一次警訊時，並未
    提供照片供甲○○指認，故在製作第二次警訊筆錄時，當警察提供照片供甲○○
    指認時，證人甲○○即供稱，丙○○並非販賣毒品給伊之「振哥」，顯見證人甲○○自始供稱，販賣毒品給伊之人，應是案外人乙○○，而非被告丙○○為是。
    此觀諸證人甲○○於八十九年一月七日偵查中供稱：安非他命的來源是乙○○等
    語（詳一三二號偵查卷十三頁），可見證人甲○○自始即指證，販賣安非他命之
    人為乙○○無誤。(2)至證人甲○○第一次警訊雖供稱，販賣安非他命者，聯絡電
    話為0000000000號等語，而被告丙○○正為使用該行動電話之人。然
    於偵查中，經檢察官向證人甲○○詢以：警察係如何抓到丙○○？證人甲○○供
    稱：我被警察抓到，警察問我安非他命何來，我說一星期前，與丙○○一起合資
    購買，警察再問我，如何跟他聯絡，我就打電話給丙○○，問丙○○那邊有無安
    非他命，叫丙○○出來，丙○○說有安非他命，我就帶警察，去約定地點等語（
    詳一三二號偵查卷四二頁背面）。由上供述，再參酌甲○○第一次、第二次警訊
    筆錄，對照觀之，顯見證人甲○○自始至終均指證，販賣安非他命者，為綽號振
    哥。又本件證人甲○○所以會供出前開行動電話，係因證人甲○○在查獲一星期
    前，曾與丙○○一起合資購買安非他命，在警方要求下，甲○○始行供出該聯絡
    電話，顯見證人甲○○在警訊供述本意，並非指認丙○○為販賣安非他命給伊之
    人，否則證人甲○○在第一次警訊筆錄時即會指稱，伊是向綽號「阿得」男子購
    買安非他命，並在第二次警訊筆錄時，指認被告丙○○即係綽號「阿得」男子即
    可，而毋庸在警方第二次製作筆錄，當警方提供口卡供其指認時，其供稱「振哥
    」（指警卷(一)九頁所附口卡）始為販賣安非他命之人，至綽號「阿得」男子（指
    警卷(一)十頁所附口卡），僅為「轉手」（意指二人合買）拿安非他命給他而已。
    由此可知，證人甲○○第一次警訊筆錄記載未臻翔實，顯有瑕疵，尚不得僅憑該
    項警訊筆錄記載，丙○○所使用行動電話與販賣安非他命「振哥」有所關連，即
    遽認證人甲○○係指證被告丙○○為販賣安非他命給伊之人。(3)綜上所述，證人
    甲○○第一次警訊筆錄既有瑕疵，即不足作為不利於被告丙○○有販賣安非他命
    犯罪之證據，公訴人以證人甲○○第一次警訊筆錄記載為憑，而認證人甲○○已
    指證被告丙○○有販賣安非他命犯行，要有未當。
  3.次查，觀諸證人甲○○歷次供述（除第一次警訊外），均供稱其是與被告丙○○
    合資購買毒品：(1)於八十九年一月七日在警訊供稱：丙○○僅是轉手拿安非他命
    給我而已等語（詳警卷(一)卷四頁背面）。(2)於八十九年一月十三日，在偵查中供
    稱：（安非他命你是向何人買的？）我都是去找丙○○去向一位戴眼鏡叫「阿展
    」的人購買的；（你是不是向丙○○買的？）我是透過丙○○向「阿展」買的，
    因「阿展」我不認識；所以我先與丙○○聯絡，丙○○再跟「阿展」聯絡，有時
    我約丙○○後，丙○○會再跟「阿展」聯絡，丙○○會叫我去找他，「阿展」如
    有在場時，我就將錢交給丙○○，再由丙○○向「阿展」交易，反正我是透過丙○○向「阿展」購買的等語（詳一三二號偵查卷三二頁背面至三三頁）。(3)於八
    十九年一月廿七日，在偵查中又供稱：警方所查獲安非他命，是我在一星期前與
    丙○○一起合資購買，從八十八年十二月起，我就與丙○○合資購買安非他命，
    與丙○○一起合資購買有三次，二次一千元，一次五千元（被查獲該次），都是
    我約丙○○，我再去載他，地點是在台南市○○路地○道等語（詳一三二頁偵查
    卷四二頁背面至四三頁背面）。(4)於八十九年四月十九日，在原審時供稱：我都
    是和丙○○合資購買安非他命，計合資購買三次，都是我跟丙○○聯絡，再一起
    去台南市，到目的地後，我把錢交給丙○○後，由他下車去購買，買回後就有一
    包毒品，我們當場分等語（詳原審卷三八頁背面至三九頁）。(5)於八十九年十一
    月二日，在原審供稱：我與丙○○一起合買安非他命，是我開車載丙○○到目的
    地後，由丙○○下車進去買，我在車上等他，我沒看到丙○○是向何人購買，也
    不知道鄭立是得向何人買，只看到丙○○購買後出來，上車後，他就拿出一包安
    非他命來，視各人出的錢來分安非他命等語（詳原審卷一○九頁）。(6)於九十年
    三月十四日，本院上訴審時供稱：我與丙○○合資購買安非他命，丙○○向誰買
    ，我不知道，都是由丙○○下車去購買，我在車上等他，在國道被警察查獲時，
    我並沒有說安非他命是向丙○○購買的，我是說約一星期前，與丙○○合資購買
    的等語（詳本院上訴卷八二頁）。(7)於九十年六月七日，在本院上訴審時供稱：
    八十九年一月六日，在國道被警察查獲時，我是跟警察說安非他命，是與丙○○
    合資購買的等語（詳本院上訴卷一六三頁）。(8)於九十三年十二月十六日，在本
    院更二審時供稱：我與丙○○合資購買安非他命，我沒有藥，就打電話給他，我
    會去載丙○○，丙○○上車後會聯絡他人，並約定在何處拿取安非他命，我就載
    他去，丙○○去向誰拿，我不清楚，到目的地後，由丙○○下車去拿，毒品買回
    後，二人隨便分一人一半等語（詳本院更二卷一七二至一七三頁）。(9)綜上可知
    ，證人甲○○對於與丙○○合資購賣安非他命一事，其供述始終如一，對購買過
    程供稱：是經其聯絡丙○○後，再由其開車載丙○○至交易地點，由丙○○下車
    拿取安非他命，二人再視出資額，分配安非他命等情，其歷次供述大致相符，且
    無矛盾，顯見證人甲○○證稱，其與丙○○係合資購買安非他命乙節，應屬真實
    ，自堪採信。
  (二)證人林殷盛證詞部分
  1.證人林殷盛於偵查中固證稱：證人甲○○的安非他命是向丙○○買的，（如何知
    道？）八十九年一月六日被抓到時，是證人甲○○供出來的，（證人甲○○供出
    來，但不一定是被告丙○○？）被抓前一星期，我跟證人甲○○一起去向丙○○
    買，到台南市○○路時，是由丙○○出來交貨（指安非他命），是丙○○沒錯，
    看過丙○○超過二次，都是交付安非他命時看到的，地點在台南市○○路長榮世
    界附近等語（詳一三二號偵查卷卅頁背面至三一頁）。
  2.然依證人林殷盛上開供述，可以得知，其所以指證丙○○販賣安非他命予甲○○
    ，係基於證人甲○○第一次警訊筆錄供出，丙○○有販賣安非他命，再加上證人
    林殷盛僅看見丙○○與甲○○間，有交付收受安非他命行為，即遽爾推論被告丙○○販賣安非他命給予甲○○。然證人甲○○第一次警訊筆錄，其並未指證被告
    丙○○販賣安非他命，已如前述，如此一來，證人林殷盛指證丙○○有販賣安非
    他命給甲○○等語，其真實性即令人生疑。
  3.且以證人林殷盛所吸食安非他命，均是由甲○○無償提供，其未曾出資與甲○○
    合資購買，則甲○○自無向林殷盛交代其安非他命來源之必要。此觀證人甲○○
    於偵查中及原審時供稱：（但林殷盛說是向丙○○買的？）因為林殷盛不知道我
    先向丙○○聯絡，丙○○再跟「阿展」聯絡，至於證人林殷盛曾和我跟丙○○去
    買毒品，他所看到的是我把錢拿給丙○○而已，我並沒有跟林殷盛說，我的毒品
    是向丙○○買的等語即明（詳一三二號偵查卷三三頁、原審卷三九頁）。故證人
    林殷盛對於甲○○安非他命如何取得，實際上並不知情，益證證人林殷盛指證，
    被告丙○○販賣安非他命等情，為其臆測之詞，委無可取。
  4.又就毒品交易地點及交易者部分，證人林殷盛指證丙○○交付安非他命地點，是
    在台南市○○路長榮世界，且係由丙○○「出來」交貨等語。然證人甲○○則係
    供稱，其與丙○○合資購買安非他命交易地點，係在台南市○○地○道附近等語
    （詳一三二號偵查卷四三頁背面），且是由丙○○下車交易等情，二人所供已有
    不符，而台南市「長榮世界」係位於台南市○○路，並不在台南市○○路，二者
    差距甚遠，倘證人林殷盛親眼目睹，丙○○與甲○○有毒品交易情形，對於交易
    地點，此等重要情節，應無可能記錯，顯見證人林殷盛僅是單純看見丙○○與甲○○間，有交付收受安非他命行為，即據以推測甲○○是向丙○○購買安非他命
    等情。故證人林殷盛於偵查中證詞，為推測之詞，不足採信。
  (三)末查，被告丙○○為警查獲時，經扣得五包白色結晶物，該五小包白色結晶物，
    經法務部調查局，以氣相層析質譜儀分析法及化學分析法，檢驗結果，固均呈第
    二級毒品甲基安非他命成分，有該局八十九年五月廿五日陸一字第八九○三四
    七○六號檢驗通知書在卷可稽（詳原審卷七一頁）。然依前所述，尚查無其他積
    極證據足以證明被告丙○○有販賣毒品犯行，且被告丙○○於警訊時即已供承扣
    案五小包安非他命，係其自己吸食所持有等語（詳警卷(二)一頁背面）。則扣案五
    小包第二級毒品安非他命，在無其他積極證據足以證明，係被告丙○○用以作為
    其販賣毒品之物，則丙○○辯稱扣案五小包安非他命，為自己施用目的而持有，
    尚非無據。而本件被告丙○○此次為警查獲後，經採尿送驗結果，其尿液中經檢
    出有甲基安非他命陽性反應，有被告尿液對照表及高雄縣衛生局八十九年一月廿
    日煙檢字第一五八至一六一號煙毒尿液檢驗成績書在卷可憑（詳九五一號偵查
    卷三十至三一頁），益證被告辯稱，扣案五包安非他命，係供其自己施用，並非
    虛佞。依此，扣案五包小安非他命，公訴人指訴係丙○○作為販賣用，即有可議
    。且證人林殷盛指證丙○○曾賣給甲○○的安非他命一包，於八十九年一月六日
    ，為國道警察查扣在案（詳一三二號毒偵卷三一頁）。由此可見，證人林殷盛並
    未指證扣案五小包安非他命，係屬丙○○欲販賣給甲○○而持有，則扣案五小包
    安非他命，自不足作為證人林殷盛指證丙○○涉犯本件販賣毒品犯行佐證。至證
    人乙○○於本院更二審到庭雖證稱，其無綽號云云。然被告丙○○則堅指乙○○
    即係綽號「阿南」者，則本件乙○○雖否認被告丙○○有向其購買毒品，但由證
    人甲○○及被告供述觀之，綜合判斷，證人乙○○於本件應係居於毒品主要提供
    者角色，證人乙○○雖否認販毒給被告，仍不影響本院上開認定，附此說明。
四、綜上各情，本件證人林殷盛於偵查中，所為不利於被告丙○○證言，並無其他證
    據作為補強證據，以證明被告丙○○有販賣第二級毒品安非他命犯行。則公訴人
    認被告丙○○涉有販賣第二級毒品安非他命犯行，即屬不能證明。依前說明，自
    應為被告無罪諭知。
五、原審以被告丙○○罪證明確，因予論罪科刑，固非無見。惟查：證人甲○○第一
    次警訊筆錄及證人林殷盛偵查中證詞，依前所述，均不足以證明被告丙○○涉有
    販賣第二級毒品安非他命犯行。原判決未予詳察，並仔細勾稽種種有利被告證據
    ，即遽對被告丙○○論罪科刑，顯有違誤。被告上訴意旨，指摘及此，為有理由
    ，自應由本院將原判決，關於被告丙○○連續販賣第二級毒品安非他命罪部分，
    撤銷改判，改諭知被告丙○○無罪，以昭公允。
六、「被告丙○○施用安非他命及持有扣案安非他命部分」
  1.至被告丙○○於八十九年一月七日凌晨一時廿分許，駕駛ＴＬＷ—四一三號機車
    在台南巿大同路與府連路口統一超商前，為警查獲時，並在丙○○所駕駛ＴＬＷ
    —四一三號機車置物箱，扣得安非他命五小包（計淨重四‧四一公克、包裝重一
    ‧五五公克）。旋於八十九年一月七日，被告丙○○在警局訊問後，經警採尿送
    驗結果（詳公路警察局第五警察隊警卷三頁背面，丙○○尿液代號○七號），於
    被告丙○○尿液中，亦檢出有甲基安非他命陽性反應，有被告尿液對照表及高雄
    縣衛生局八十九年一月廿日煙檢字第一五八至一六一號煙毒尿液檢驗成績書在
    卷可憑（詳九五一號偵查卷三十至三一頁）。以此觀之，被告丙○○顯有於查獲
    前數日內，施用毒品安非他命犯行，應可確認。
  2.然被告丙○○前於八十八年二、三月間，因施用毒品安非他命，經台灣台南地方
    法院，於八十八年三月十六日，以八十八年毒聲字第九○八號裁定，移送觀察勒
    戒後，觀勒結果認有施用傾向，而於八十八年四月廿二日經同法院，以八十八年
    毒聲字第一二八三號裁定，令入戒治處所施以強制戒治一年，旋於八十八年九月
    廿二日，被告丙○○因強制戒治滿三個月，經同法院依修正前毒品危害防制條例
    第二十二條第一項規定，裁定停止戒治，所餘戒治期間，交付保管束（其保護管
    束期間應至八十九年三月十六日屆滿），有台灣台南地方法院上開各該裁定正本
    在卷可憑（詳本院卷二○五至二○八頁）。然被告丙○○竟於上開停止戒治期間
    （即自八十八年十月二十二日至八十九年三月十六日），又於八十九年一月七日
    前數日內，再度施用毒品安非他命，而於八十九年一月七日凌晨，經警採尿送驗
    ，發現被告丙○○有施用毒品安非他命，原審乃於八十九年一月八日，再以八十
    九年毒聲字第六七號裁定，將被告上開停止戒治撤銷，並令入繼續執行強制戒治
    ，亦有上開八十九年毒聲字第六七號裁定正本在卷可憑（詳本院卷二○五頁）。
  3.查修正前毒品危害防制條例，對於停止戒治期間，交付保護管束者，如再施用毒
    品，均以施用者係違反保護管束應遵守事項情節重大，而撤銷其停止戒治，令入
    戒治處所繼續強制戒治（修正前毒品危害防制條第二十二條第二項規定參照）。
    對於施用者在停止戒治期間，又再施用毒品之行為，即不再予處置。蓋施用者，
    其因尚未強制戒治期滿，故不符修正前毒品危害防制條例第二十三條第二項但書
    規定，自無法對施用者之再次施用行為，予以追訴處罰；又施用者，係在停止戒
    治期間，再犯施用毒品行為，因亦未依修正前毒品危害防制條例第二十條第一項
    規定裁定移送觀察勒戒，故亦不符修正前毒品危害防制條例第二十條第三項規定
，而亦無法依修正前毒品危害防制條例第二十條第三項但書規定，對施用者予以
    追訴處罰。本件被告丙○○雖於八十九年一月七日查獲前數日內，又施用毒品安
    非他命，然因被告係於停止戒治期間，再犯施用毒品行為，故僅遭原審法院，依
    上開規定，於八十九年一月八日，以八十九年毒聲字第六七號裁定，撤銷被告丙○○停止戒治，並令入強制戒治處所，施予強制戒治而已（詳本院二○五頁）。
    而被告上開施用毒品行為，係在修正後毒品危害防制條例，於九十三年一月九日
    施行前所為，依修正後毒品危害防制條例第三十五條第二項規定，依修正前毒品
    危害防制條例規定，顯較有利於行為人者，自應適用修正前規定。故對本件被告
    於八十九年一月七日查獲前數日內，再施用毒品安非他命之行為，依上說明，依
    法尚不得予以追訴處罰。
  4.至扣案安非他命五小包（計淨重四‧四一公克、包裝重一‧五五公克），依前揭
    調查局鑑定結果，雖均屬甲基安非他命之違禁物。然因沒收為從刑，依主從不可
    分原則，應附隨於主刑而同時宣告，除有罪、免刑判決，於裁判時併宣告外，如
    諭知無罪判決，既無主刑，則從刑即無所依附（最高法院七十八年台非字第七二
    號判例參照）。上開扣案安非他命，既因本件被告已為無罪判決，則自無法同時
    宣告沒收。又扣案安非他命，被告供稱係供其施用毒品而持有，則被告持有扣案
    安非他命行為，亦為其施用安非他命行為所吸收，而不再追訴處罰。是扣案安非
    他命，應由檢察官另依刑法第四十條但書規定，聲請單獨宣告沒收，併此敘明。
據上論斷，應依刑事訴訟法第三百六十九條第一項前段、第三百六十四條、第三百零
一條第一項，判決如主文。
本案經檢察官楊治宇到庭執行職務。
中    華    民    國      九十三      年    十二      月      卅        日
                                  臺灣高等法院臺南分院刑事第六庭
                                      審判長法官  蔡    崇    義
                                            法官  吳    永    宋
                                            法官  董    武    全
右正本證明與原本無異。
如不服本判決，應於判決送達後十日內向本院提出上訴狀，其未敘述理由者並應於提
出上訴狀後十日內向本院補提理由書（應附繕本)。
                                      法院書記官  黃    全    忠
中    華    民    國      九十四      年      一      月      四      日
